【裁判字號】    90,判,313
【裁判日期】    900301
【裁判案由】    私運貨物進口
【裁判全文】
最  高  行  政  法  院  判  決                      九十年度判字第三一三號
    原      告  甲○○
    被      告  財政部臺北關稅局
    代  表  人  葉曼福
右當事人間因私運貨物進口事件，原告不服財政部中華民國八十八年十月十三日台財
訴第000000000號再訴願決定，提起行政訴訟。本院判決如左：
    主  文
原告之訴駁回。
訴訟費用由原告負擔。
    事  實
緣原告於民國八十七年九月七日自越南搭乘越南航空公司第VN-928次班機入境時，為
被告所屬執檢關員於原告所攜帶之留聲機內查獲PATEK PHILIPPE等手錶五十一ＰＣＳ
，匿未申報，被告乃依海關緝私條例第三十九條第一項及第三十六條第一項規定，沒
入貨物並處以原告貨價一倍之罰鍰計新臺幣（下同）三一、五○○元。原告不服，聲
明異議，未獲變更，提起訴願、再訴願，亦遞遭決定駁回，遂提起行政訴訟。茲摘
兩造訴辯意旨如次：
原告起訴意旨略謂：一、原告於入境旅客申報單第三項，填載「留聲機、錶」在案。
執檢關員詢問時，亦坦白告知留聲機中有六只手錶在內，總價五千元等情，何來匿藏
？但經海關清點為五十一只，另由其他行李中搜出六只手錶。二、本件價格，六只部
分，每只一百元，而五十一只舊錶缺零件，不能使用，被告所核罰鍰竟高達六倍之多
。被告拒不採信原告所提之單據，於法有違。三、綜上所述，原告確實於旅客入境申
報單，逐項申報六項物品名稱在案，被告卻違法認定事實，核定價格。為此，請判決
撤銷原處分及一再訴願決定等語。
被告答辯意旨略謂：旅客於入境時攜帶不屬自用家用之行李物品，即應依規定據實於
入境旅客申報單上報明，原告經常進出國境，具高中學歷，以販售古董為業，並有數
次課稅經驗，理應熟知申報手續，其匿藏及意圖轉移檢查注意力，誤導關員為已有申
報之錶六只情形，原告攜帶應稅貨物入境，匿不申報，規避檢查之行為足堪認定，被
告依法論處並無不當。至所稱「．．．置於木箱防止壓壞」等語顯係飾辯之詞，無足
採信。又查手錶品牌、型式不同，價格自然不同，涉案物品經送請財政部關稅總局查
價，其完稅價格總計三一、五○○元正，被告依此價格論處，亦無不當。另查原告於
異議時所檢附之購物清單所列品牌、數量與涉案物品不盡相同，又非正式發票，不足
採信；而所附相片亦僅顯示越南街頭商店，與本案無涉。原告之訴為無理由，請判決
駁回等語。
    理  由
按「旅客出入國境，攜帶應稅貨物或管制物品匿不申報或規避檢查者，沒入其貨物，
並得依第三十六條第一項論處。」、「私運貨物進口、出口或經營私運貨物者，處貨
價一倍至三倍之罰鍰。」分別為海關緝私條例第三十九條第一項及第三十六條第一項
所明定。查，原告於八十七年九月七日自越南搭乘越南航空公司第VN-928次班機入境
時，為被告所屬執檢關員於其所攜帶之留聲機內查獲PATEK PHILIPPE等手錶五十一Ｐ
ＣＳ，匿未申報，被告乃沒入貨物並處以貨價一倍之罰鍰計三一、五○○元。原告不
服，聲明異議，未獲變更，遂循序提起行政訴訟，主張：原告在旅客入境申報單第三
項行李已申報「留聲機、錶」，價值五、○○○元，另在通關時於執檢海關查問時已
表明有手錶在內以防壓壞，並曾檢附越南購物清單二張為證，原告既已在入境申報單
申報每項行李品名，其中第三項並已申報「留聲機、錶」，自無匿藏物品，亦未規避
檢查。況被告核定系爭物品價格，與事實不符，竟高達六倍，據以作為罰鍰之依據，
於法有違云云。經查，本件原告違章行為，有臺北關稅局第八七乙－一九五○號緝私
報告表，及八十七年九月七日原告於被告處製作之談話筆錄附原處分卷可稽。雖原告
於入境旅客申報單第三項載明「舊留聲機、錶」，數量「五」。惟於被告處談話筆錄
，坦承匿藏各式手錶、懷錶及碼錶計五十一只被查獲。且因藏匿在留聲機內部底層空
間，再以螺絲釘固封，外表看不出來，海關以Ｘ光掃描後，並拆掉螺絲釘後，開啟面
板後，始被查獲，則上開五十一只錶並未在其申報單所載範圍內，即原告雖於入境旅
客申報單上申報留聲機、錶，將未藏匿之六支手錶置於留聲機外，超過限量之商銷物
品五十一支手錶，則藏匿於留聲機底層空間，再以螺絲釘固封，外表不易察覺，雖於
入境旅客申報單上申報留聲機、錶，然按其情節，係意圖移轉檢查之注意力，誤導檢
查關員為已有申報之六只，而矇混闖關，核已構成私運貨物之進口行為。原告於異議
時所檢附之購物清單，所列品牌、數量與系爭五十一只錶不盡相同，該清單又非正式
發票，不足以作為認定系爭貨價之標準，況涉案物品經送請財政部關稅總局驗估處查
價總計三一、五○○元，被告爰依此價格科處罰鍰，核無不合。綜上所述，本件原處
分核無違誤，一再訴願決定遞予維持，亦無不合，原告猶執前詞，聲明撤銷，為無理
由，應予駁回。
據上論結，本件原告之訴為無理由，爰依行政訴訟法施行法第二條、行政訴訟法第九
十八條第三項前段，判決如主文。
中    華    民    國     九十        年      三      月       一        日
                    最 高 行 政 法 院  第 五 庭
                                審 判 長 法  官      廖  政  雄
                                         法  官      黃  璽  君
                                         法  官      趙  永  康
                                         法  官      林  清  祥
                                         法  官      姜  仁  脩
右  正  本  證  明  與  原  本  無  異
                                         法院書記官  莊  俊  亨
中    華    民    國     九十        年      三      月       一        日


司法院資訊處製作；財團法人民間司法改革基金會備份。
